【裁判字號】    89,上訴,966
【裁判日期】    890929
【裁判案由】    偽造文書等
【裁判全文】
臺灣高等法院高雄分院刑事判決                    八十九年度上訴字第九六六號
    上  訴  人  乙○○
    即 自訴 人
    被      告  丙○○
                甲○○
右上訴人因被告偽造文書等案件，不服臺灣高雄地方法院八十九年度自字第二九０號
中華民國八十九年六月二十六日第一審判決，提起上訴，本院判決如左：
      主  文
上訴駁回。
      理  由
一、上訴意旨略以：上訴人自訴被告等偽造文書等案件，上訴人提起自訴並未在檢察
    官偵查終結後，而係在檢察官偵查終結前即提起自訴，符合刑事訴訟法第三二三
    條第二項規定，並無不合程序云云。
二、按「同一案件，經檢察官依第二百二十八條規定開始偵查者，不得再行自訴」，
    又「不得提起自訴而提起者，應諭知不受理之判決」，刑事訴訟法第三百二十三
    條第一項（民國八十九年二月九日修正公布）及第三百三十四條分別定有明文。
    又「修正刑事訴訟法施行前，已經開始偵查或審判之案件，除有特別規定外，其
    以後之訴訟程序，應依修正刑事訴訟法終結之」，刑事訴訟法施行法第二條亦有
    明文。
三、我國刑事訴訟制度，關於犯罪之追訴，兼採國家追訴（公訴）與被害人追訴（自
    訴）制度，為免對同一案件重複追訴，禁止對同一案件二重起訴，就訴之提起，
    自訴制度與公訴制度原具相對等之地位，故刑事訴訟法第三百二十三條第一項原
    規定：「同一案件經檢察官終結偵查者，不得再行自訴。」惟八十九年二月九日
    修正公布刑事訴訟法，就非告訴乃論之罪部分改採「公訴優先原則」，修正刑事
    訴訟法第三百二十三條第一項規定為：「同一案件經檢察官依第二百二十八條規
    定開始偵查者，不得再行自訴。但告訴乃論之罪，經犯罪之直接被害人提起自訴
    者，不在此限。」依此，於刑事訴訟法八十九年二月九日修正公布前，檢察官已
    開始偵查，嗣於該條文修正後始由被害人提起自訴之案件，應認係不得提起自訴
    而提起，其自訴程序不合法。亦即於刑事訴訟法八十九年二月九日修正公布之前
    ，檢察官已開始偵查，而被害人於刑事訴訟法八十九年二月九日修正公布後始提
    起自訴之案件，即應有「程序從新原則」之適用，應認係不得提起自訴，如於八
    十九年二月九日之後始提起自訴，則其提起之自訴程序即屬不合法。
四、本件上訴人即自訴人自訴被告丙○○、甲○○等二人之犯罪事實，前經上訴人即
    自訴人於八十八年十月七日向臺灣高雄地方法院檢察署檢察官提出告訴，由檢察
    官偵查中（臺灣高雄地方法院檢察署八十八年度偵字第二四八六八號、八十九年
    度偵緝字第七七八號），而上訴人即自訴人對同一案件，復於八十九年五月三十
    一日向臺灣高雄地方法院提起自訴等情，業經上訴人即自訴人於原審訊問時陳明
    在卷，上訴人即自訴人於原審訊問時陳述稱：本件同一犯罪事實現由檢方偵辦中
    ；復經原審法院依職權調取臺灣高雄地方法院檢察署八十八年度偵字第二四八六
    八號、八十九年度偵緝字第七七八號卷宗核閱無誤，有原審法院八十九年六月二
    十一日訊問筆錄、原審法院調卷條各一紙附於原審卷內可憑（見原審卷第二十一
    頁、第二十二頁），則上訴人即自訴人對被告提出之告訴暨提出之自訴案件，經
    核確屬同一案件無訛。而上訴人即自訴人雖於八十八年十月七日即已向檢察官提
    出告訴，惟遲至八十九年二月九日刑事訴訟法修正公布之後，始於八十九年五月
    三十一日向臺灣高雄地方法院提出同一案件之自訴，且本件亦非屬告訴乃論之案
    件，揆諸前開說明，此時即應有「程序從新原則」之適用，即不論檢察官偵查程
    序是否終結，均已無法再行於八十九年二月九日之後提起自訴。
五、上訴人即自訴人既未能提出證據證明其曾於八十九年二月九日之前提出自訴，而
    上訴人即自訴人係至八十九年五月三十一日始提出自訴，本案復非告訴乃論之案
    件，則上訴人即自訴人上開所辯尚不足令人採信其抗辯為真實。上訴人即自訴人
    空言否認，不服原審之判決，指摘原判決不當，為無理由。爰不經言詞辯論，駁
    回上訴人即自訴人之上訴。
六、據上論斷，應依刑事訴訟法第三百六十八條、第三百七十二條，判決如主文。
中    華    民    國     八十九     年       九      月      二十九    日
                              臺灣高等法院高雄分院刑事第五庭
                                  審判長法官  吳水木
                                        法官  惠光霞
                                        法官  陳朱貴
右正本證明與原本無異。
如不服本判決，應於判決送達後十日內向本院提出上訴狀，其未述理由者並應於提
出上訴狀後十日內向本院補提理由書（應附繕本)。
                                      書記官  呂素珍
中    華    民    國     八十九     年       十       月        二      日
                                                                        Ｋ


司法院資訊處製作；財團法人民間司法改革基金會備份。
